臺灣臺北地方法院民事判決　　　　　　　 94年度婚字第475號
反訴原告　　　甲○○
訴訟代理人　　賴芳玉律師
　　　　　　　謝幸伶律師
複代理人　　　陳宛妤律師
反訴被告　　　乙○○
訴訟代理人　　應明銓律師
上列當事人間請求履行同居等事件，本院於民國96年5 月22 日
言詞辯論終結，判決如下：
    主      文
反訴原告之訴駁回。
反訴訴訟費用由反訴原告負擔。
    事實及理由
一、反訴原告主張略以：反訴原告畢業於淡江大學，婚前任職於
    台北花旗銀行，兩造於民國92年12月7 日結婚，婚後同居於
    台北市○○街58號7 樓房屋（以下簡稱系爭房屋），與反訴
    被告之母親、妹妹共同生活，因反訴原告遭反訴被告母親、
    妹妹及其餘家人排擠、羞辱，不讓兩造辦理結婚登記，不讓
    遷入戶籍，不讓房門上鎖，如有不順立即以言語威脅恐嚇，
    致使反訴原告在婚後短短數月，即罹患重度憂鬱症，曾經喪
    失求生意志，又無法工作而辭職，反訴原告遂搬出系爭房屋
    ，另在外租屋居住。反訴原告於離家後，曾於93年4 月間遵
    醫囑，請求反訴被告協助反訴原告脫離此種生活狀況所造成
    之創傷，度過人生低潮期，詎料竟遭反訴被告拒絕，反而要
    求反訴原告交還系爭房屋鑰匙，反訴原告不同意，反訴被告
    竟然立即更換系爭房屋門鎖，拒絕反訴原告返家，兩造遂分
    居迄今，依行政院主計處公布台北市93年度每人每月消費性
    支出為新台幣（以下同）23,961元，反訴原告因被迫分居，
    反訴被告自應負擔反訴原告因分居所產生之家庭生活費用，
    爰依民法第1001條及第1003條之1 規定，請求反訴被告應於
    系爭房屋與反訴原告履行同居義務，及支付家庭生活費用等
    語。並聲明：（一）反訴被告應與反訴原告同居。（二）反
    訴被告應給付反訴原告自民國94年7 月1 日起至民國97 年6
    月30日止，按月給付每月新台幣（下同）二萬元。
二、反訴被告則抗辯略以：反訴原告因不慣與夫家共同居住生活
    ，又不願分擔任何家務，婚後不到半個月便離家，嗣曾返家
    ，又再吵鬧，而於93年4 月12日再度出走，兩造分居迄今。
    分居以來，反訴原告經常惡意騷擾謾罵反訴被告及家人，兩
    造互控不已，夫妻感情不再，已經訴請判決兩造離婚。又反
    訴原告具備工作能力，又有財產即台北市○○路○段591 巷
    6 號4 樓房地，根本無需他人扶養，實不應以請求分攤家庭
    生活費用之名，行要求扶養之實等語。並聲明：如主文所示
    。
三、程序方面：反訴原告提起本件反訴時，係求為判決命反訴被
    告與反訴原告同居；及給付反訴原告932,893 元暨自94年7
    月20日起按月給付反訴原告3 萬元。嗣撤回部分訴訟及變更
    聲明如反訴訴之聲明所示內容，反訴被告均無異議，而為本
    案言詞辯論，視為同意撤回及變更，合於民事訴訟法第262
    條及第255 條第2 項規定，應予准許，合先敘明。
四、有關履行同居部分
（一）按「按夫妻互負同居之義務，但有不能同居之正當理由者
      ，不在此限。」民法第1001條定有明文。又「夫妻之住所
      ，由雙方共同協議之；未為協議或協議不成時，得聲請法
      院定之。」民法第1002條第1 項亦有明文。而「夫妻住所
      之設定與夫妻應履行同居之義務尚有不同，住所乃決定各
      項法律效力之中心地，非民法所定履行同居義務之唯一處
      所。夫妻縱未設定住所，仍應以永久共同生活為目的，而
      互負履行同居之義務，要屬當然。」司法院釋字第452 號
      著有解釋。
（二）查兩造結婚僅數月，即因生活理念不合及家庭成員相處不
      睦，時生爭執，反訴原告主動離開兩造同居處所，嗣欲返
      回遭拒，雙方及家人感情裂痕愈烈，兩造結婚三年六月，
      僅同居約三月，其餘三年多分居狀態，分居期間雙方相互
      攻詰騷擾、聲請核發保護令並提起多起民事及刑事訴訟，
      反訴被告先提起本訴請求離婚，本訴部分以要件不合為由
      ，判決駁回其訴，然兩造間婚姻確實有重大瑕疵難以修復
      ，且由兩造不斷以司法程序相互干擾傷害觀之，客觀上足
      認雙方均已無意維持婚姻。
（三）且查系爭房屋並非兩造所有，兩造結婚之初，雖暫同居該
      處，於未及協議設定夫妻住所之際，即告分居，而依目前
      兩造已經不再進行任何接觸或溝通之情形觀之，未來實難
      於協議夫妻住所，已可預見。縱兩造間夫妻關係，尚未解
      消，依法應互負同居義務，且夫妻之住所，未為協議或協
      議不成時，得聲請法院定之；然兩造並無設定共同之戶籍
      地，先前同居處所系爭房屋又非兩造所有，反訴原告未得
      所有人同意，仍執意請求判決兩造於該處同居，於法並無
      依據，自屬無從准許。
五、有關家庭生活費用分擔部分
（一）按民法第1003條之1 第1 項規定：「家庭生活費用，除法
      律或契約另有約定外，由夫妻各依其經濟能力、家事勞動
      或其他情事分擔之。」所謂家庭生活費用，乃以夫妻為中
      心而維持家庭共同生活所必要之費用，包括日常之衣食住
      行、醫療、娛樂、子女養育等生計費用在內。夫妻之分擔
      家庭生活費用，原則上並非平等負擔，而係依夫妻之經濟
      能力、家事勞動或其他情事，決定其分擔數額。又同條第
      2 項規定：「因前項費用所生之債務，由夫妻負連帶責任
      。」即對外關係上，夫妻就家庭生活費用所生之債務，對
      第三人負連帶責任。
（二）查反訴原告所請求反訴被告應分擔之家庭生活費用，係兩
      造分居後，反訴原告之生活開銷，期間係自94年7 月1 日
      起至97年6 月30日止，包含已經支出及尚未支出之生活費
      在內。而家庭生活費用，除法律或契約另有約定外，應由
      夫妻雙方各依自己能力而分擔之，已如前述，兩造分居多
      年，各自生活，雙方生活費用各自開銷，並無所謂家庭共
      同生活費用需兩造分擔者，是反訴原告此項請求，亦嫌乏
      據，自亦無從准許。
六、綜上所述，本件反訴原告提起反訴請求反訴被告履行同居義
    務及負擔反訴原告之生活費用等，均無理由，其訴應予駁回
    。
七、本件事證已臻明確，兩造其餘攻擊防禦方法及證據，均核於
    判決結果不生影響，爰不再逐一論述，併此敘明。
八、訴訟費用負擔之依據：民事訴訟法第78條。
中　　華　　民　　國　　96　　年　　6 　　月　　 5　　日
                          家事法庭法  官  徐麗瑩
以上正本係照原本作成。
如對本判決上訴，須於判決送達後20日之不變期間內，向本院提
出上訴狀，並繳納上訴裁判費新臺幣4,500 元。
中　　華　　民　　國　　96　　年　　6 　　月　　 5　　日
                                  書記官  林寶春
